高雄高等行政法院簡易判決　　　　　　　　　　 九十二年度簡字第三四五號
　　原　　　告　安鎰交通股份有限公司
　　代　表　人　甲○○
　　原　　　告　乙○○
　　被　　　告　雲林縣政府
　　代　表　人　丙○○縣長
　　訴訟代理人　戊○○
　　　　　　　　丁○○
右當事人間因空氣污染防制法事件，原告不服行政院環境保護署中華民國九十二年八
月二十五日環署訴字第○九二○○五○四二四號訴願決定，提起行政訴訟。本院判決
如左：
    主  文
原告之訴駁回。
訴訟費用由原告負擔。
    事實及理由
一、緣原告安鎰交通股份有限公司（下稱安鎰公司）所有車牌ＦＨ—一八○號營業貨
    運曳引車（下稱系爭車輛），係原告乙○○靠行營運之車輛，該車於民國（下同
    ）九十二年三月十一日行經台三線雲林縣林內鄉路段時，為行政院環境保護署環
    境督察總隊中區環境督察大隊（以下簡稱環保署中區督察大隊）稽查採樣該車輛
    使用之柴油作油品含硫量檢驗，經檢驗結果其油品中含硫量為○‧三三％，超過
    環保署訂定之「車用汽柴油成分及性能管制標準」第四條規定限值○‧○三五％
    ，乃認定其使用未符合柴油成分標準之供交通工具用燃料，違反空氣污染防制法
    第三十六條第一項規定，移由被告依同法第六十四條規定，裁處原告安鎰公司罰
    鍰新台幣（下同）七萬五千元。原告二人不服，乃分別以原處分之相對人及利害
    關係人之身分，提起訴願，惟遭決定駁回，遂提起本件訴訟。
二、原告起訴意旨略謂：按行政罰之處罰，以義務人有故意或過失為要件，司法院釋
    字第二七五號解釋可稽。原告所有系爭車輛平時均有按規定接受定期檢驗排煙測
    驗，均符合環保合格；且原告非如環保署專業檢驗員具有專業性，平時僅知車子
    無油就到加油站加油，按諸常理原告愛惜自己車輛，殊無可能故意在自己愛車內
    添加未經許可易致空氣污染之物質，原告事先無法預知加油站油品不符規定；且
    環保署各單位平時未加強查驗加油站，顯見主管機關怠忽職守，亦有過失，系爭
    車輛使用不合規定之柴油，實非可歸責於原告，卻遭被告重罰七萬五千元，有違
    公平，實難令人折服，為此訴請撤銷訴願決定及原處分等語；被告則以：原告所
    有系爭車輛，經環保署中區督察大隊九十二年三月十一日於台三線林內鄉路段稽
    查採樣該車使用柴油油品，檢測結果含硫量為○‧三三％，已違反空氣污染防制
    法第三十六條第一項規定，被告乃依同法第六十四條暨交通工具違反空氣污染防
    制法裁罰準則第二條第一項第三款規定處予七萬五千元罰鍰，此有附卷之現場採
    樣紀錄表、照片及油品檢驗報告可稽。查被告所屬環保局因恐作業疏忽造成對原
    告不利，經分採樣過程及檢驗品保管二部份檢討反覆求證無誤，且本案受委託執
    行檢驗之上準環境科技股份有限公司係環保署許可之檢驗測定機構，並許可從事
    「石油產品含硫量」檢測項目，依環保署公告之標準檢測方法—能量分散式Ｘ射
    線熒光光譜分析法（NIEAA443.71B）執行檢測，分析原始紀錄影本三次檢驗值分
    別為○‧三二九％、○‧三三％、○‧三二三％，平均值確定為○‧三二七％，
    其檢驗結果具代表性，符合法令規定。依司法院釋字第二七五號解釋精神，原告
    明顯違反空氣污染防制法第三十六條之禁止規定及作為義務，應推定為有過失，
    於原告不能舉證證明自己無過失時，即應受處罰。原告如主張其油箱含硫量過高
    乃因加油站油品不符規定所致，應由原告負舉證責任，而原告提出之加油發票並
    無法證明其為原告單一加油來源，不足為原告有利之證明。另原告提出之彰化縣
    環境保護局柴油車排煙檢驗結果表，其檢測項目係黑煙污染度檢驗報告書，與本
    案針對柴油油品硫含量檢測項目不同，兩者不得混為一談，是原告所訴為無理由
    等語，資為抗辯。
三、按「製造、進口、販賣或使用供交通工具用之燃料，應符合中央主管機關所定燃
    料種類之成分標準及性能標準。但專供出口者，不在此限。‧‧‧第一項燃料種
    類及其成分標準、性能標準、前項販賣、進口之許可、撤銷、廢止、紀錄申報及
    其他應遵行事項之管理辦法，由中央主管機關會商有關機關定之。」「違反第三
    十六條第一項、第二項或依第三項所定管理辦法者，處使用人新臺幣五千元以上
    十萬元以下罰鍰；處製造、販賣或進口者新臺幣十萬元以上一百萬元以下罰鍰，
    並通知限期改善，屆期未完成改善者，按日連續處罰。」「依本法處罰鍰者，其
    額度應依污染程度、特性及危害程度裁處。前項裁罰準則，由中央主管機關定之
    。」空氣污染防制法第三十六條第一項、第三項、第六十四條、第七十五條分別
    定有明文。次按「本標準之專有名詞定義如下：‧‧‧二、柴油成分：指柴油之
    物理及化學性質，足以影響柴油引擎車輛污染排放者，包括硫含量及芳香烴含量
    等。」「柴油成分標準，如下表：硫含量0.035wt%,max」分別為中央主管機關環
    保署依空氣污染防制法第三十六條第三項授權訂定之「車用汽柴油成分及性能管
    制標準」第二條第一項第二款及第四條所明訂。又按「違反本法第三十六條規定
    ，使用柴油不符合成分標準者，依下列規定處罰使用人：．．．．三、硫含量超
    過0.1wt%以上者，其為小型車每次處新臺幣三萬元，其為大型車每次處新臺幣七
    萬五千元。」則為中央主管機關環保署依空氣污染防制法第七十五條第二項授權
    訂定之「交通工具違反空氣污染防制法裁罰準則」第二條第一項第三款所規定。
四、經查，本件原告安鎰公司所有系爭營運大貨車，為原告乙○○靠行營運之車輛，
    於九十二年三月十一日行經台三線雲林縣林內鄉路段時，經環保署中區督察大隊
    稽查採樣該車輛使用之柴油作油品含硫量檢驗，檢驗結果油品含硫量為○‧三三
    ％，超過環保署訂定「車用汽柴油成分及性能管制標準」第四條規定之限值○‧
    ○三五％等情，有環保署稽查工作紀錄表、油品檢驗報告、汽車車籍基本資料等
    影本及現場照片二張附於原處分卷可稽，是本件違規事實，洵堪認定。從而被告
    依據上開油品檢驗結果含硫量○‧三三％，超過法定限值○‧○三五％，乃以九
    十二年五月十九日九二府環二字第九二三六○○二○一四號處分書裁處原告安鎰
    公司七萬五千元罰鍰，揆諸前揭法令規定，並無不合。原告等雖主張：系爭車輛
    平時定期接受排煙測試，均檢驗合格，且其平時係在加油站加油，為何油品含硫
    量超過規定，伊並不知情，主管機關未加強查驗加油站，亦有過失云云，並提出
    彰化縣環境保護局九十年十月三十一日排煙檢驗結果及九十二年三月九日、三月
    十四日之加油站統一發票兩張為憑。惟查，原告所提出之彰化縣環境保護局柴油
    車排煙檢驗結果表，其檢測項目係有關柴油車之排煙污染度，而本件檢驗項目係
    交通工具所使用柴油之含硫量，二者之檢驗項目不同，是該項排煙檢驗結果合格
    與否，自與本件原告是否使用符合標準之供交通工具使用燃料無關連性。再查，
    原告所提出之二張加油站統一發票，至多僅能證明系爭車輛於九十二年三月九日
    、十四日曾至加油站加油，然亦無法證明該車輛於九十二年三月十一日並未使用
    含硫量超過標準之柴油，是上開統一發票亦難採為原告有利之證據。又按「人民
    違反法律上之義務而應受行政罰之行為，法律無特別規定時，雖不以出於故意為
    必要，仍須以過失為其責任條件。但應受行政罰之行為，僅須違反禁止規定或作
    為義務，而不以發生損害或危險為其要件者，推定為有過失，於行為人不能舉證
    證明自己無過失時，即應受處罰。」業經司法院釋字第二七五號解釋在案。查使
    用供交通工具用之燃料，應符合中央主管機關所定燃料種類之成分標準及性能標
    準，此為原告之法定義務，本件原告使用含硫量超過於法定標準之柴油，已違反
    其作為義務，縱非故意，亦難謂無過失，而原告等徒以主管機關未加強查驗加油
    站油品云云飾責，並無法提出有利之具體事證證明自己無過失，揆諸前揭解釋意
    旨，仍應受處罰。
五、綜上所述，原告安鎰公司所有系爭車輛使用之柴油含硫量，經檢測結果為○．三
    三％，超過法定限值○．○三五％，被告以其使用未符合柴油成分標準之供交通
    工具用燃料，違反空氣污染防制法第三十六條第一項規定，乃依同法第六十四條
    規定，裁處原告安鎰公司七萬五千元罰鍰，並無違誤。訴願決定予以維持，亦無
    不合。原告起訴意旨求為撤銷，為無理由，應予駁回。並不經言詞辯論為之。
六、據上論結，本件原告之訴為無理由，依行政訴訟法第二百三十三條第一項、第二
    百三十六條、第一百九十五條第一項後段、第九十八條第三項前段、第一百零四
    條、民事訴訟法第八十五條第一項前段，判決如主文。
中　　　華　　　民　　　國    九十三　　年　  　二　　　月　　  十三　　日
                         　　 高雄高等行政法院第二庭
                             　　　　　　 法      官　呂佳徵
右為正本係照原本作成。
如不服本判決，應於送達後二十日內，向本院提出上訴狀並表明上訴理由，如於本判
決宣示後送達前提起上訴者，應於判決送達後二十日內補提上訴理由書（須按他造當
事人人數附繕本）。
提起上訴應預繳送達用雙掛號郵票七份（每份三十四元）。
中　　　華　　　民　　　國    九十三　　年　  　二　　　月　　  十三　　日
                                          法院書記官　涂瓔純
附註：
行政訴訟法第二百三十五條（第一項、第二項）：
對於適用簡易程序之裁判提起上訴或抗告，須經最高行政法院之許可。
前項許可，以訴訟事件所涉及之法律見解具有原則性者為限。
